【裁判字號】    95,停,124
【裁判日期】    951222
【裁判案由】    聲請停止執行
【裁判全文】
臺北高等行政法院裁定
                                     95年度停字第00124號
聲  請  人  甲○○
代  理  人  蔡雲璽律師
相  對  人  臺北縣政府
代  表  人  乙○○縣長）住同.
代  理  人  丁○○兼送達代收.
            丙○○
            戊○○
上列當事人間因聲請停止執行事件，聲請人聲請停止相對人中華
民國95年10月30日北縣府警外限字第2004號限令出國處分書之執
行，本院裁定如下：
    主  文
聲請駁回。
聲請程序費用由聲請人負擔。
    理  由
一、按「於行政訴訟起訴前，如原處分或決定之執行將發生難於
    回復之損害，且有急迫情事者，行政法院亦得依受處分人或
    訴願人之聲請，裁定停止執行。但於公益有重大影響者，不
    在此限。」、「原行政處分之合法性顯有疑義者，或原行政
    處分之執行將發生難以回復之損害，且有急迫情事，並非為
    維護重大公共利益所必要者，受理訴願機關或原行政處分機
    關得依職權或依申請，就原行政處分之全部或一部，停止執
    行。前項情形，行政法院亦得依聲請，停止執行。」行政訴
    訟法第116 條第3 項、訴願法第93條第2 、3 項分別定有明
    文。所謂「難於回復之損害」係指其損害不能回復原狀，或
    不能以金錢賠償，或在一般社會通念上，如為執行可認達到
    回復困難之程度而言，至當事人主觀上難於回復之損害當非
    屬該條所指之難於回復之損害。
二、緣內政部以本件聲請人使用偽變造之喪失奈及利亞國籍證明
    書為由，以民國（下同）95年10月16日台內戶字第09501383
    233 號函撤銷聲請人歸化國籍許可，並認聲請人前於93年10
    月27日所取得之臺灣地區定居許可，有入出國及移民法第11
    條第1 項第4 款之情事，而撤銷其定居之許可。內政部復以
    95年10月23日警署外字第0950134887號函知本件相對人辦理
    限令聲請人出國。嗣相對人以95年10月30日北縣府警外限字
    第2004號處分書（下稱原處分），限令聲請人於95年11 月9
    日前出國，並告知逾期未出國，將依據入出國及移民法第34
    條規定，強制驅逐出國。聲請人不服，提起訴願後，逕向本
    院聲請裁定停止原處分之執行。
三、本件聲請意旨略以：聲請人既已在歸化中華民國國籍前已喪
    失原屬奈及利亞國國籍，現僅有唯一之中華民國國籍復已被
    撤銷，現形同無任何國籍之國際孤兒，且依現行法令並無可
    供聲請人有權繼續停、居留於臺灣住居生活之依據，預料聲
    請人在不久之未來將被強制驅逐出國。聲請人一旦被強制驅
    逐出國就無法入境任何國家，亦可能無法獲得任何醫療照護
    及庇護。聲請人於87年3 月與中華民國國民莊宜娟結婚，兩
    人並育有一子祈昕，現年未滿8 歲。嗣聲請人與莊宜娟因個
    性不合，協議離婚，約定由聲請人單獨承擔起對於未成年之
    子保護與教養之責任。故聲請人遭強制遣送出境，將與其幼
    子祈昕分離，且其子祈昕之生母目前無法行使並負起照顧之
    責，是屬時間急迫及情況緊急。又聲請人一旦被強制驅逐出
    國，其幼子之生活、就學及人格即將大受影響，且2 年來身
    為單親爸爸一手辛苦維持之家庭及已建立工作能力評價將毀
    於一旦，無法彌補。聲請人勢必無法繼續行使監護看顧其幼
    子祈昕之生活起居，其幼子將頓失生活依靠，亦將失去求學
    機會。此勢將影響未成年子女健全人格之發展，上述受憲法
    第22條所保障之權益及天倫親情之嚴重損害，至不可彌補或
    回復云云。
四、經查本件聲請人主張其提起本件聲請符合有急迫情事之情形
    固無不合；惟就其主張其本人遭強制驅逐出國，其本人將無
    法入境其他國家及受醫療照護；其幼子之生活、就學及人格
    即將大受影響，而認將發生難予回復之損害云云。茲以聲請
    人上揭主張其無法入境其他國家及受照護之問題乃其本人原
    有國籍問題，非停止原處分執行所能解決，難認將因原處分
    之執行，產生難予回復之損害；至聲請人雖與其配偶莊宜娟
    離婚，約定由聲請人任其子祈昕之監護人，有聲請人提出之
    戶籍謄本1 份在卷可按，惟依民法第1089條規定，父母一方
    不能行使權利時，由他方行使之。因此縱聲請人有遭強制驅
    逐出國，而有不能行使親權之情形，其子既仍有其母可任其
    監護人，自應由其母負起監護、教養子女之責任，並非屬無
    人可監護之情形。至聲請人提出莊宜娟出具之聲明書1 紙，
    雖載明因家庭狀況與經濟因素，無力撫養小孩等語；又依聲
    請人本人之扣繳憑單等，固可證明聲請人確有薪資所得等情
    ，然依此尚無從解免父母之任何一方對子女所應盡之責任，
    聲請人之前配偶亦不得因此即推卸責任，因此對於聲請人之
    子之保護，法律已有規範予以保障，聲請人據以主張有難以
    回復之損害，即有未合。況依聲請人之上揭理由，均屬顧慮
    其子之因素，亦難認屬聲請人本人有何難於回復之損害可言
    。從而，聲請人聲請停止執行，核與前揭停止執行之要件不
    符，礙難准許，應予駁回。至聲請人所爭執之原處分是否合
    法，乃本案之問題，非本件所得審究，併此敘明。
五、依行政訴訟法第104條、民事訴訟法第95條、第78條，裁定
    如主文。
中    華    民    國    95    年    12    月    22    日
                       第三庭審判長法  官  姜素娥
                                   法  官  吳東都
                                   法  官  陳秀
上為正本係照原本作成。
如不服本裁定，應於送達後10日內向本院提出抗告狀（須按他造
人數附繕本）。
中    華    民    國    95    年    12    月    22    日
                                   書記官  楊子鋒


司法院資訊處製作；財團法人民間司法改革基金會備份。
